【裁判字號】    92,重訴,48
【裁判日期】    920709
【裁判案由】    違反槍砲彈藥刀械管制條例
【裁判全文】
臺灣高雄地方法院刑事判決                          九十二年度重訴字第四八號
    公  訴  人  臺灣高雄地方法院檢察署檢察官
    被      告  乙○○
    指定辯護人  本院公設辯護人甲○○
右列被告因違反槍砲彈藥刀械管制條例案件，經檢察官提起公訴（九十二年度偵字第
四三四六號），本院判決如左：
    主  文
乙○○未經許可，製造爆裂物，累犯，處有期徒刑參年拾月，併科罰金新臺幣伍萬元
，罰金如易服勞役，以新臺幣玖佰元即銀元參佰元折算壹日。
扣案之土製爆裂物壹枚沒收。
    事  實
一、乙○○前曾於民國八十六年間因違反麻醉藥品管理條例案件，經本院判處有期徒
    刑五月確定，並於八十七年三月二十七日易科罰金執行完畢，仍不知戒慎行止，
    因其所經營位於高雄縣永安鄉興達發電廠附近之養蝦場，經常有白鷺鷥群聚覓食
    蝦苗，影響其收成，為趨趕鳥群，竟於九十一年四月二十日九時許在該養蝦場工
    寮內，未經許可，以先前中秋節施放煙火餘剩之高空煙火內火藥，置於墨水瓶內
    ，再加入小鋼珠及鎢絲為引信，並以塑膠蓋封口外接電線二條通電之方式，製成
    具殺傷力之爆裂物一枚備用，後因慮及若欲引爆該枚爆裂物，需再接上長電線，
    於通電引爆時方不致傷及自身，而嫌費事，遂隨意置於其所駕駛未懸掛車牌號碼
    ＵＸ─四五九０號之自小貨車右乘座位腳踏墊處。嗣於九十二年二月十九日二十
    三時許，在高雄縣岡山鎮○○○路筧橋加油站前，為警見其所駕駛之自小貨車未
    懸掛車牌，而於上前盤問時查獲上情，並扣得該枚土製爆裂物、無熔線開關一只
    及二二０伏特之直流電線二條。
二、案經高雄縣警察局岡山分局報請臺灣高雄地方法院檢察署檢察官偵查起訴。
    理  由
一、右揭事實，業據被告乙○○於警偵訊及本院審理時坦承不諱，且有扣案之土製爆
    裂物一枚及照片六幀在卷可資佐證；又前開土製爆裂物經送內政部警政署刑事警
    察局鑑定結果，認該土製爆裂物重一二０公克，係以高五二公厘、直徑三八公厘
    ，近似橢圓形之玻璃瓶為容器，瓶口以藍色塑膠蓋封口，並外露二條長一００公
    厘之黃色電線。經拆解後檢視，瓶內裝有黑色火藥重二０公克（經取樣試燃，產
    生火藥燃燒之爆燃現象），鋼珠三００顆及填塞衛生紙團，該外露二條一００公
    厘長之黃色電線全長一八０公厘，電線連接瓶內鎢絲為引信，引信接觸火藥，若
    經導通電路鎢絲發熱可引爆瓶內火藥，認屬具有殺傷力之土製爆裂物，係槍砲彈
    藥刀械管制條例第四條第一項第二款所指之爆裂物等情，有該局九十二年三月二
    十一日刑偵五字第０九二００四六一一七號鑑驗通知書一紙附卷可稽，足徵其自
    白與事實相符，是本件事證明確，被告犯行堪予認定。
二、核被告所為，係犯槍砲彈藥刀械管制條例第七條第一項之未經許可製造爆裂物罪
    ，被告製造土製爆裂物後未經許可持有之低度行為為高度之製造行為所吸收，不
    另論罪。被告前曾於八十六年間因違反麻醉藥品管理條例案件，經本院判處有期
    徒刑五月確定，並於八十七年三月二十七日易科罰金執行完畢乙節，有臺灣高等
    法院被告前案紀錄表、臺灣高雄地方法院檢察署刑案資料查註紀錄表各乙紙在卷
    可按，其於前案有期徒刑之執行完畢後，五年內再犯本件有期徒刑以上之罪，為
    累犯，應依刑法第四十七條、第六十四條、第六十五條之規定，單就有期徒刑部
    分加重其刑。又被告係因所經營之養蝦場遭鳥類群聚覓食，影響其生計，為圖趨
    趕鳥群，一時失慮，製成具殺傷力之爆裂物一枚，致罹重典，且被告所製成之該
    枚爆裂物僅如墨水瓶大小，內裝火藥約二十公克，其威力非鉅，復未加以引爆，
    亦未持以作犯罪之工具，所造成之危害非重，顯屬情輕法重，實堪憫恕，如量處
    法定最低刑度，仍嫌過重，乃依刑法第五十九之規定酌減其刑，並依同法第七十
    一條第一項規定，先加後減之。爰審酌被告犯罪之動機、目的、手段，及對社會
    治安造成潛在之危險，所為實不足取，惟念其所製造之爆裂物數量僅有一枚，復
    未持之犯罪，犯後並坦承犯行，態度良好，且深表悔意等一切情狀，量處如主文
    所示之刑，併就罰金刑部分諭知易服勞役之折算標準，以資懲儆。扣案之土製爆
    裂物一枚，具殺傷力，為槍砲彈藥刀械管制條例第四條第一項第二款規定管制之
    爆裂物，屬違禁物，應依刑法第三十八條第一項第一款之規定，宣告沒收之。至
    扣案之無熔線開關一只、二二０伏特之直流電線二條，雖屬被告所有，惟非供本
    件犯罪所用之物，業據被告供陳明確，亦非違禁物，爰不另為沒收之諭知，附此
    敘明。
據上論斷，應依刑事訴訟法第二百九十九條第一項前段，槍砲彈藥刀械管制條例第七
條第一項、刑法第十一條前段、第四十七條、第五十九條、第四十二條第二項、第三
十八條第一項第一款，罰金罰鍰提高標準條例第二條，現行法規所定貨幣單位折算新
台幣條例第二條，判決如主文。
本案經檢察官陳正達到庭執行職務。
中      華      民      國    九十二    年      七      月      九      日
                                  臺灣高雄地方法院刑事第二庭
                                      審判長法  官       莊崑山
                                            法  官       孫啟強
                                            法  官       柯彩燕
右正本證明與原本無異。
如不服本判決，應於判決送達後十日內，向本院提出上訴狀。
                                            書記官       林同啟
中    華    民    國      九十二      年      七      月      十      日
附錄本判決論罪科刑法條
槍砲彈藥刀械管制條例第七條第一項：
未經許可，製造、販賣或運輸火砲、肩射武器、機關槍、衝鋒槍、卡柄槍、自動步槍
、普通步槍、馬槍、手槍或各類砲彈、炸彈、爆裂物者，處死刑、無期徒刑或七年以
上有期徒刑；處徒刑者，併科新臺幣三千萬元以下罰金。


司法院資訊處製作；財團法人民間司法改革基金會備份。
